臺灣高雄地方法院民事裁定　　　　　　　94年度聲繼字第46號
聲　請　人　甲○○
代　理　人　田在川
上聲請人聲請就被繼承人乙○○之遺產，准予繼承事件，本院裁
定如下：
  主  文
聲請駁回。
程序費用由聲請人負擔。
    理    由
一、本件聲請意旨略以：聲請人係被繼承人乙○○ (男，民國13
    年12月16日生，生前住高雄縣茄萣鄉○○路○段120 巷12號
    ，於民國93年7 月7 日死亡)於 大陸之妹妹，住大陸地區四
    川省蒼溪縣文林鄉雙柏村7 組，因乙○○並未結婚，亦無子
    女，其父母均死亡，兄弟姐妹3 人，有2 人已死亡，僅聲請
    人尚在世，依我國民法第1138條規定，對其遺產有繼承權，
    爰依臺灣地區與大陸地區人民關係條例第66條規定，向本院
    為繼承之表示等語。
二、查聲請人主張之前揭事實事實，固據其提出被繼承人死亡時
    之戶籍謄本、親屬關係公證書、委託書、委託公證書、書信
    各1 件及財團法人海峽交流基金證明、信封、照片各2 紙為
    證。惟查：
  (一)按「在大陸地區製作之文書，經行政院設立或指定之機構或
    委託之民間團體驗證者，推定為真正」；「依本條例第七條
    規定推定為真正之文書，其實質上證據力，由法院或主管機
    關認定。文書內容與待證事實有關，且屬可信者，有實質上
    證據力。推定為真正之文書，有反證事實證明其為不實者，
    不適用推定。」台灣地區與大陸地區人民關係條例第七條、
    同條例施行細則第八條分別定有明文。又台灣地區與大陸地
    區人民關係條例第七條制定之立法意旨，係以在大陸地區製
    作之文書是否真正，查證不易，故明定經行政院設立或指定
    之機構或委託之民間團體驗證者，推定為真正。惟所謂「驗
    證」，僅就文書「形式上之真正」予以認定。至於該文書之
    實質內容是否真正，亦即文書之實質上證據力，仍應由法院
    審酌認定。
  (二)依本院向高雄縣後備司令部函調被繼承人乙○○之兵籍卡「
    家屬」欄內僅記載父邱中立民國前14年7 月15日出生，母傅
    氏民國前13年11月6 日出生，哥哥邱永德民國5 年生，並無
    其餘兄弟姐妹之記載等情，有高雄縣後備司令部94年5 月4
    日峻信字第0940002118號函所檢送之兵籍資料一份附卷可稽
    ，而聲請人所提出之公證書上則記載被繼承人乙○○之父親
    ：邱宗勵，1890年 (即民國前21年)3 月15 日出生，于1971
    年4 月5 日死亡；母親：傅氏，1896年 (即民國前15年)8
    月17日出生，于1931年9 月20日死亡；繼母：鄭氏，…，哥
    哥：邱永明，1913年11月2 日出生，于1919年8 月5 日死亡
    ；哥哥：邱永德，1916年11月11日出生，于1999年7 月21日
    死亡；妹妹：甲○○，1934年9 月20日出生，就被繼承人乙
    ○○之父邱中立、母傅氏之出生年、月、日之記載，與前開
    兵籍資料上之出生年、月、日記載無一相符，又公證書記載
    被繼承人乙○○有2 兄、1 妹，然前開兵籍資料僅記載有1
    兄，依常情而言，為人子女者，對於父母之出生年、月、日
    當會銘記在心，鮮有忘記者，且被繼承人於填寫該證明時，
    意識及思考能力均已成熟，不可能於填寫家屬資料時，誤載
    父母出生年月日，且漏填除邱永德以外其餘兄弟姐妹等重要
    資料，是前開親屬關係公證書真實性自有可疑。
  (三)再者，行政院國軍退除役官兵輔導委員會於91年8 月1 日訪
    查被繼承人乙○○之親屬關係時，被繼承人乙○○於大陸親
    屬欄僅記載姪兒邱紹成、邱紹法、邱紹才、邱紹剛4 人，有
    該單身榮民親屬關係表在卷可稽，果如聲請人所稱其與被繼
    承人乙○○係兄妹關係，於兩岸往來開放後，被繼承人乙○
    ○與其有書信往來，且曾回大陸探望，則被繼承人乙○○何
    以於上開訪查時，在大陸親屬欄上不記載與其有手足之親之
    聲請人姓名，反而僅記載與其關係較遠之姪子4 人？足見被
    繼承人乙○○並無妹妹。至於聲請人所提出與被繼承人乙○
    ○往來之書信1 封、被繼承人乙○○之相片2 張及信封2 紙
    等，上開書信是否為被繼承人乙○○所書寫，因其已死亡，
    固無從查證，惟信封上所寫收信人為「邱紹發」，信件內文
    則係寫「賢姪您好」，另2 紙信封則無內文，又相片2 張亦
    僅能證明被繼承人乙○○曾回大陸，並與聲請人甲○○合影
    ，以上均不足以證明聲請人與被繼承人乙○○間有兄妹關係
    存在。
三、綜上所述，聲請人據以證明其與被繼承人親屬關係之公證書
    真正與否既有可疑，聲請人復未提出其他證據足資證明其係
    被繼承人合法之繼承人，本件聲請自無理由，應予駁回。
四、依非訟事件法第8條第1項，裁定如主文。
中　　華　　民　　國　　94　　年　　5 　　月　　16　　日
                  家事法庭法　官　郭佳瑛
上為正本係照原本作成。
如對本裁定抗告，須於裁定送達後10日內向本院提出抗告狀。
中　　華　　民　　國　　94　　年　　5 　　月　　16　　日
                          書記官　陳惠玲
